【裁判字號】    96,簡上,497
【裁判日期】    970131
【裁判案由】    給付票款
【裁判全文】
臺灣臺北地方法院民事判決             96年度簡上字第497號
上  訴  人  乙○○
被  上訴人  甲○○
上列上列當事人間請求給付票款事件，上訴人對於中華民國96年
8月22日本院臺北簡易庭96年度北簡字第16885號第一審判決提起
上訴，本院於97年1月24日言詞辯論終結，判決如下：
    主  文
上訴駁回。
第二審訴訟費用新臺幣肆仟捌佰元由上訴人負擔。
    事實及理由
一、被上訴人主張：伊因上訴人乙○○之介紹，始承包原審另一
    被告陳利德之工程（下稱系爭工程），因訴外人張富雄代陳
    利德轉交由訴外人崇景有限公司（下稱崇景公司）所簽發、
    發票日為民國96年3月20日、面額新臺幣（下同）30萬元、
    支票號碼為FA0000000、付款人為臺北市內湖區農會東湖分
    部之支票（下稱系爭支票）時，雖系爭支票背面已有訴外人
    葉庭瑜及陳利德之背書，但因伊不認識陳利德，故請求上訴
    人背書於該支票上。惟系爭支票屆期經提示未獲付款，伊雖
    未施作系爭工程，但因退回原進貨之鋼筋，損失近百萬元，
    遂向被上訴人行使追索權，爰依票據之法律關係請求上訴人
    應給付被上訴人30萬元等語。（陳利德部分因原審以裁定駁
    回被上訴人之訴，非屬本院審理之範圍）
二、上訴人則以：陳利德將工程交由被上訴人承包，請張富雄轉
    交系爭支票作為定金，伊係應被上訴人之要求，於系爭支票
    背面簽名，擔任見證人，伊無庸負擔背書人責任，且系爭工
    程被上訴人並未施作，被上訴人自不得向伊請求給付票款等
    語，資為抗辯。
三、原審為被上訴人勝訴之判決，上訴人不服，提起上訴，其於
    本院聲明：(一)原判決廢棄；(二)被上訴人於原審之訴及假執行
    之聲請均駁回。被上訴人則聲明：上訴駁回。
四、兩造不爭執事項：
  (一)被上訴人於收受張富雄轉交系爭支票時，該支票背面已有葉
    庭瑜及陳利德之背書，經被上訴人請求後，上訴人於系爭支
    票背面簽名。
  (二)系爭支票屆期提示未獲兌現。
  (三)被上訴人向陳利德承包之系爭工程並未施作。
五、得心證之理由：
    被上訴人主張上訴人應就系爭支票負背書人責任，為上訴人
    所否認，並以前開情詞置辯，是本件之爭點厥為：上訴人所
    為其係擔任見證人始於系爭支票背面簽名，且被上訴人並未
    施作系爭工程，無庸負擔背書人責任之抗辯，是否為有理由
    ？茲析述如次：
  (一)按在票據上簽名者，依票上所載文義負責，票據法第5條第1
    項定有明文。票據乃文義證券，不允許債務人以其他立證方
    法變更或補充其文義，故凡在票據背面或其黏單上簽名而形
    式上合於背書之規定者，即應負票據法上背書人之責任。縱
    令係屬隱存保證背書，且為執票人所明知，仍不能解免其背
    書人之責任，最高法院92年台簡上字第24號判例意旨可資參
    照。經查，上訴人確於系爭支票上簽名，形式上亦無不合於
    背書之規定，是縱上訴人所為其係因擔任見證人而於系爭支
    票背面簽名之主張為真，揆諸上揭規定及說明，上訴人仍應
    負擔票據法上背書人之責任。
  (二)次依票據法第13條前段規定觀之，票據債務人固不得以自己
    與執票人之前手間所存抗辯之事由對抗執票人，惟若以其自
    己與執票人間所存抗辯之事由資為對抗，則非法所不許，惟
    須以兩者間有得資為對抗之抗辯事由存在為限，且應由票據
    債務人就此抗辯事由負舉證責任。經查，系爭支票由張富雄
    交被上訴人收受時，該支票背面已有葉庭瑜及陳利德之背書
    ，被上訴人持而請求上訴人簽名，上訴人始於系爭支票背面
    簽名，為兩造所不爭執，應堪信為真實，是上訴人與被上訴
    人間就系爭支票有直接前後手關係，依上揭說明，上訴人雖
    非不得為原因抗辯，惟仍應以存在於兩造之間得為對抗之事
    由為限。惟上訴人所持被上訴人未施作系爭工程之事由，係
    存在於被上訴人與陳利德之間，尚非上訴人所得持以對抗被
    上訴人，上訴人是項抗辯洵不足採，其復未提出其他可資對
    抗之事由，即應負擔票據法上背書人之責任。
  (三)末按發票人、承兌人、背書人及其他票據債務人，對於執票
    人連帶負責。執票人得不依負擔債務之先後，對於前項債務
    人之一人或數人或全體行使追索權，票據法第96條第1、2項
    亦有明文，而此規定依同法第144條之規定亦有準用。本件
    上訴人既應負背書人責任，已如上述，則被上訴人逕向上訴
    人請求給付票款，即屬有據。
六、綜上所述，上訴人所辯，均無可取。從而，被上訴人本於票
    據之法律關係，請求上訴人給付票款30萬元，為有理由，應
    予准許。原審據此判命上訴人如數給付，並依民事訴訟法第
    389 條第1項第3款規定依職權為假執行之宣告，且依被上訴
    人聲請為供擔保免為假執行之宣告，經核於法並無不合。是
    上訴意旨指摘原判決不當，求予廢棄改判，為無理由，應駁
    回其上訴。
七、本件上訴人雖聲請傳訊證人廖德宏及張富雄，惟其待證事項
    為被上訴人並未施作該工程，然被上訴人對此並不否認，且
    亦非上訴人所得主張之對抗事由，並無調查之必要；又本件
    事證已臻明確，兩造間其餘主張及舉證，經本院審酌後認與
    判決之結果不生影響，不再逐一論列，均附此敘明。
八、據上論結，本件上訴為無理由，依民事訴訟法第436條之1第
    3 項、第449條第2項、第78條，判決如主文。
中    華    民    國    97    年    1    月    31     日
                  民事第四庭  審判長法  官  劉坤典
                                    法  官  王幸華
                                    法  官  賴武志
以上正本係照原本作成。
不得上訴。
中    華    民    國    97    年    1    月    31     日
                                    書記官  施若娟


司法院資訊處製作；財團法人民間司法改革基金會備份。
